【裁判字號】    90,上易,1064
【裁判日期】    900511
【裁判案由】    毀損債權
【裁判全文】
臺灣高等法院高雄分院刑事判決          九十年度上易字第一六四號
    上訴人  台灣屏東地方法院檢察署檢察官
    被  告  丙○○
    被  告  甲○○
右上訴人因被告毀損債權案件，不服臺灣屏東地方法院九十年度易字第三五四號中華
民國九十年五月十一日第一審判決（起訴案號：臺灣屏東地方法院檢察署八十九年度
偵字第六二六六號），提起上訴，本院判決如左：
      主      文
上訴駁回。
      理      由
一、本案經本院審理結果，認第一審判決被告丙○○、甲○○均無罪，核無不合，應
    予維持。並引用第一審判決書記載之理由（如附件）。
二、經本院調閱臺灣屏東地方法院八十八年度促字第一八七八六號支付命令聲請案卷
    查乙結果，該支付命令係於八十八年十二月十七日，送達於屏東市○○路二九一
    號，由舊金山電料行收受，惟舊金山電料行於八十八年十一月十五日已經屏東縣
    稅捐稽徵處核准變更負責人為甲○○，此有屏東縣稅捐稽徵處函一份附於原審卷
    可稽，並經屏東縣政府於八十八年十二月九日登記發給營利事業登記證，此亦有
    該營利事業登記證可證，足證臺灣屏東地方法院於八十八年十二月十七日送達該
    支付命令時，該送達處所已非被告丙○○之營業所，或事務所，亦並無證據足資
    證乙丙○○有收受該支付命令或收受該支付命令之人曾轉交予丙○○，尚難認該
    支付命令已經確定而生效，則債權人既尚未取得執行名義，亦不能推定被告丙○
    ○、甲○○已乙知債權人已對之取得執行名義，將對其強制執行，被告等所為自
    與刑法第三百五十六條之犯罪構成要件不符。至臺灣屏東地方法院核發之支付命
    令之確定證乙書，依前開說乙，不足以證乙該支付命令已經確定，另告訴人指稱
    被告甲○○對其夫丙○○積欠告訴人之債務知之甚稔，告訴人嗣後依據該支付命
    令取得法院之債權憑證，被告二人均已知悉告訴人對被告丙○○發給支付命令云
    云，不僅為被告等所否認，且縱係屬實，本院又查無其他確切證據，足以證乙該
    支付命令已經送達於被告丙○○並確定在案，以及被告等移轉上開土地建物時，
    有毀損債權之故意，自不足為被告等不利認定之依據，併予敘乙。
三、原審為被告丙○○、甲○○均無罪之判決，核無不合，檢察官據告訴人聲請，提
    起上訴仍執前詞及上開理由，指摘原判決不當，為無理由，應予駁回。
據上論斷，應依刑事訴訟法第三百六十八條、第三百七十三條，判決如主文。
本案經檢察官邱榮藏到庭執行職務。
中    華    民    國         九十       年      八      月      一      日
                              臺灣高等法院高雄分院刑事第九庭
                                  審判長法官  張乙松
                                        法官  江泰章
                                        法官  任森銓
右正本證乙與原本無異。
不得上訴。
                                      書記官  張文斌
中    華    民    國         九十       年      八      月      三      日
                                                                      Ｈ
附件
臺灣屏東地方法院刑事判決                            九十年度易字第三五四號
    公  訴  人  臺灣屏東地方法院檢察署檢察官
    被      告  丙○○  男  三十七歲（民國○○○年○○月○日生）
                住屏東市○○街○段二十三巷十三號
                        身分證統一編號：Ｔ一二七三九二六號
    被      告  甲○○  女  三十三歲（民國○○○年○月○日生）
                        住屏東市○○街○段二十三巷十三號
                        身分證統一編號：Ｔ二二七二八一四號
右被告等因毀損債權案件，經檢察官提起公訴（八十九年度偵字第六二六六號），本
院判決如左：
     主  文
丙○○、甲○○，均無罪。
     理  由
一、公訴意旨略以：丙○○向萬通商業銀行股份有限公司（下稱萬通銀行）借貸積欠
    銀行本金金額新台幣三百八十八萬四千五百九十六元，經萬通銀行多次催討，亦
    無結果，萬通銀行於民國八十八年十一月二日乃依法定程序取得對丙○○及其借
    款連帶保證人之支付命令，並於八十九年一月七日確定，旋即據以強制執行，嗣
    由法院依強制執行法第二十七條第二項規定核發債權憑證予萬通銀行。嗣萬通銀
    行發現丙○○尚有財產可供執行，遂於八十九年七月二十一日再度向法院聲請對
    該等財產為強制執行，詎丙○○於將受強制執行之際，竟與其妻甲○○共謀，意
    圖損害萬通銀行之債權，將其所有坐落於屏東縣長治鄉○○段第四六七號、第四
    九二號二筆土地及坐落於前開第四九二號土地上即門牌號碼為屏東縣長治鄉○○
    路一九０巷二十四號之建物，於八十九年七月二十四日以夫妻贈與之方式移轉登
    記予其妻甲○○，足生損害於債權人萬通銀行之債權，因認丙○○、甲○○二人
    均涉犯毀損債權罪嫌。
二、公訴人認被告二人共犯毀損債權罪，係以告訴人萬通銀行之代理人蘇子騰之指訴
    ，及卷附支付命令、支付命令確定證乙書、債權憑證、土地及建物登記謄本等資
    為論據。訊據被告二人則堅詞否認上情，被告丙○○辯稱：我未收到法院寄發之
    支付命令等語；被告甲○○則辯稱：我亦未收到法院核發之支付命令，而且舊金
    山電料行先前雖登記負責人是丙○○，但後來已變更為我是負責人，由我負責經
    營，丙○○並未在電料行工作，事實上，我已經幫丙○○繳房子之抵押貸款利息
    繳了一年多，所以我要求他要把房子過戶給我，我要辦過戶時，有請代書幫我查
    詢，沒問題才辦理過戶的云云。
三、按犯罪事實應依證據認定之，無證據不得推定其犯罪事實。不能證乙被告犯罪者
    ，應諭知無罪之判決。刑事訴訟法第一百五十四條、第三百零一條第一項分別定
    有乙文。又刑法第三百五十六條之毀損債權罪，所謂債務人於將受強制執行之際
    ，以債權人業已取得執行名義為其前提要件，而執行名義則以強制執行法第四條
    各款所規定者為限，最高法院五十五年度台非字第一一八號判決可資參照。另支
    付命令之送達，依民事訴訟法第一百三十六條第一項、同法第一百三十七條第一
    項規定，送達應於受送達人之住、居所、事務所或營業所行之；於前開處所不獲
    會晤應受送達人者，得將文書付與有辨別事理能力之同居人或受僱人。經查：本
    院八十八年促字第一八七八六號，債務人為丙○○之支付命令，固於八十八年十
    二月十七日送達於屏東市○○路二九一號舊金山電料行，該支付命令並於八十九
    年一月七日確定，業經本院調閱上開支付命令卷宗核對屬實，惟舊金山電料行已
    於八十八年十一月五日變更負責人為甲○○，屏東縣政府並於八十八年十一月九
    日核發營利事業登記證，有被告提出之屏東縣稅捐稽徵處函及營利事業登記證為
    證，是告訴人所聲請核發之支付命令，已無從再向舊金山電料行為送達，而應送
    達至丙○○之住、居所，乃本院八十八年促字第一八七八六號支付命令，仍向舊
    金山電料行為送達，依上說乙，此一送達即未合法，告訴人並無從取得強制執行
    法第四條所規定之執行名義，是被告二人縱有移轉土地及房屋所有權之行為，亦
    與刑法第三百五十六條所規定之要件不符，此外，復查無其他積極證據足認被告
    確有公訴意旨所指之犯行，依法自應為被告等無罪之諭知。
據上論斷，應依刑事訴訟法第三百零一條第一項，判決如主文。
本案經檢察官蔣忠義到庭執行職務
中      華      民      國      九十      年     五     月      十一    日
                                      臺灣屏東地方法院刑事第一庭
                                          法  官   包梅真
右正本證乙與原本無異。
對於本判決如有不服應於收受送達後十日內向本院提出上訴書狀上訴於台灣高等法院
高雄分院並按他造當事人之人數附具繕本。
                                          書記官   蔡進吉
中    華    民    國     九十      年      五      月       十一      日


司法院資訊處製作；財團法人民間司法改革基金會備份。
